【裁判字號】    90,訴,1031
【裁判日期】    900907
【裁判案由】    違反槍砲彈藥刀械管制條例
【裁判全文】
臺灣臺中地方法院刑事判決                          九十年度訴字第一Ｏ三一號
    公  訴  人  台灣台中地方法院檢察署檢察官
    被      告  甲○○
右列被告因違反槍砲彈藥刀械管制條例案件，經檢察官提起公訴（九十年度偵字第五
九○五號），本院判決如左：
    主  文
甲○○未經許可，寄藏可發射子彈具有殺傷力之改造手槍，累犯，處有期徒刑壹年肆
月，併科罰金新臺幣玖萬元，罰金如易服勞役，以新臺幣玖佰元即銀圓佰元折算壹
日。扣案之仿貝瑞塔廠Ｍ八四型半自動金屬玩具手槍改造之手槍壹支（含彈匣壹個，
槍枝管制編號0000000000號）、改造之土造九Ｏ子彈肆顆、改造之Ｍ八四
型土造金屬槍管壹支及通槍條壹支，均沒收。
    事  實
一、甲○○前於民國八十五年間，因犯竊盜罪，經本院判處有期徒刑一年二月確定，
    甫於八十六年六月三十日縮短刑期執行完畢。民國九十年一月底某日間，其友人
    綽號「蔡頭」而真實姓名、年籍均不詳之成年男子，交付具有殺傷力之仿貝瑞塔
  Ｍ八四改造手槍一支（含彈匣一個，槍枝管制編號0000000000號）、
    改造九Ｏ子彈七顆（其中六顆具有殺傷力，一顆不具殺傷力）、屬槍砲主要組成
    零件之改造Ｍ八四金屬槍管一支及手槍附件通槍條一支予甲○○，央其代為保管
    藏匿，甲○○竟緣於私人情誼而未經許可即應允保管，並將上開手槍、子彈及槍
    管，分別藏放於其住處二樓臥室衣櫥夾層內及四樓鴿舍下方內，甲○○並曾於九
    十年三月二十日二十二時三十分許，持上開改造手槍及具有殺傷力之改造子彈一
    顆至其住處附近之空地試射一發。九十年三月二十一日十七時許，甲○○因另涉
    犯毒品危害防制條例案件，為警持搜索票至其位於台中縣后里鄉○里村○○路三
    五五巷一弄八號住處內搜索，而自上開藏放位置，分別扣得具有殺傷力之仿貝瑞
    塔廠Ｍ八四型半自動金屬玩具手槍改造之手槍一支（含彈匣一個，槍枝管制編號
    0000000000號）、改造之九Ｏ子彈六顆（其中五顆具有殺傷力，一顆
    不具殺傷力）、改造Ｍ八四金屬槍管一支及通槍條一支。
二、案經台中縣警察局和平分局報請台灣台中地方法院檢察署檢察官偵查起訴。
    理  由
一、訊之被告甲○○對右開未經許可而受託寄藏扣案槍、彈及槍管，並曾於案發前予
    以試射一發子彈等事實，坦承在卷，並有仿貝瑞塔廠Ｍ八四型半自動金屬玩具手
    槍改造之手槍一支（含彈匣一個，槍枝管制編號0000000000號）、改
    造之九Ｏ子彈六顆、屬槍砲主要組成零件之改造Ｍ八四金屬槍管一支及通槍條一
    支扣案可證。扣案之槍、彈及槍管經送內政部警政署刑事警察局鑑定結果：槍支
    係由仿ＢＥＲＥＴＴＡ廠半自動手槍製造之金屬玩具手槍更換土造金屬槍管改造
    而成，機械性能良好，可擊發適用子彈，認具殺傷力；另扣案之改造九Ｏ子彈六
    顆，均係土造子彈，具直徑約九mm之金屬彈頭，經採樣二顆試射，一顆可擊發，
    認具殺傷力，另一顆無法擊發，認不具殺傷力；又扣案之改造Ｍ八四金屬槍管一
    支，係士造金屬槍管，可供扣案之改造手槍使用等情，有內政部警政署刑事警察
    局九十年四月二日刑鑑字第四四三一六號函附鑑驗通知書一份在卷可證。足證被
    告甲○○所受託寄藏之扣案改造手槍一支及改造之九Ｏ子彈七顆，除其中一顆子
    彈不具殺傷力外，其餘自行試射及鑑定試射之子彈各一顆及尚未試射之子彈四顆
    ，均屬具有殺傷力之改造手槍及子彈，另扣案之改造Ｍ八四金屬槍管一支則屬槍
    砲主要組成零件。被告甲○○上開自白，核與事實相符，本案事證明確，被告甲
    ○○上開犯行足以認定。
二、核被告甲○○所為，係犯槍砲彈藥刀械管制條例第十一條第四項未經許可寄藏可
    發射子彈具有殺傷力之改造手槍罪、同條例第十二條第四項未經許可寄藏子彈罪
    及同條例第十三條第四項之未經許可寄藏槍砲主要組成零件罪。被告以一行為同
    時寄藏改造手槍、改造子彈及槍砲主要組成零件，係一行為觸犯數罪名之想像競
    合犯，應依刑法第五十五條前段之規定，從一重之未經許可寄藏可發射子彈具有
    殺傷力之改造手槍罪處斷。公訴意旨漏未論及同條例第十三條第四項之未經許可
    寄藏槍砲主要組成零件罪，惟因與起訴部分有裁判上一罪關係，本院自應併予審
    理；又起訴書誤引同條例第十條第三、四項、第十一條第三項罪名及法條部分，
    應予更正。另按，槍砲彈藥刀械管制條例第十一條第四項、第十二條第四項係將
    「持有」與「寄藏」為分別之處罰規定，則單純之「持有」，固不包括「寄藏」
    ，但「寄藏」之受人委託代為保管，其保管之本身所為之「持有」，既係「寄藏
    」之當然結果，法律上自宜僅就「寄藏」行為為包括之評價，不應另就「持有」
    予以論罪（最高法院七十四年臺上字第三四○○號判例意旨參照）附此敘明。又
    被告甲○○前於民國八十五年間，因犯竊盜罪，經本院判處有期徒刑一年二月確
    定，甫於八十六年六月三十日縮短刑期執行完畢，有臺灣台中地方法院檢察署刑
    案資料查註紀錄表及台灣高等法院被告全國前案紀錄表各一份在卷可按，其於前
    案刑之執行完畢後，五年以內再犯本件有期徒刑以上之罪，為累犯，應依刑法第
    四十七條規定加重其刑。爰審酌被告甲○○犯罪動機，係因私人情誼而代他人寄
    藏保管槍、彈及組成零件，對社會治安形成嚴重影響，惡性非輕，惟其犯罪後尚
    能坦承犯行，態度良好等一切情狀，量處如主文所示之刑，並就罰金部分諭知易
    服勞役之折算標準。至扣案之仿貝瑞塔Ｍ八四改造手槍壹支（含彈匣壹個，槍枝
    管制編號0000000000號）、尚未試射之改造九Ｏ子彈肆顆、改造Ｍ八
    四金屬槍管壹支均係違禁物，不問屬於犯人與否，均應依刑法第三十八條第一項
    第一款規定沒收，另原具有殺傷力而經被告自行試射及送驗試射之改造九Ｏ子彈
    二顆及不具殺傷力且無法擊發之改造九Ｏ子彈一顆，均已因試射而失其原有子彈
    之結構及效能，不具有殺傷力，已非違禁物而成廢棄之物，其中已自行試射之子
    彈，復未據扣案，自無庸併為沒收之宣告，另扣案之通槍條一支係專供扣案之改
    造手槍保養使用，核屬扣案改造手槍之附件，應隨同扣案槍支一併沒收之。
三、末按，槍砲彈藥刀械管制條例第十九條第一項固規定，犯同條例第七條、第八條
    、第十條、第十一條、第十二條第一項至第三項、第十三條第一項至第三項之罪
    ，經判處有期徒刑者，應於刑之執行完畢或赦免後，令入勞動場所，強制工作，
    其期間為三年。本件被告甲○○因犯槍砲彈藥刀械管制條例第七條第四項之罪，
    而經本院判處如主文所示之刑，固如前述。惟按人民身體之自由應予保障，憲法
    第八條設有明文。限制人身自由之法律，其內容須符合憲法第二十三條所定要件
    。保安處分係對受處分人將來之危險性所為拘束其身體、自由等之處置，以達教
    化與治療之目的，為刑罰之補充制度。本諸法治國家保障人權之原理及刑法之保
    護作用，其法律規定之內容，應受比例原則之規範，使保安處分之宣告，與行為
    人所為行為之嚴重性、行為人所表現之危險性，及對於行為人未來行為之期待性
    相當。槍砲彈藥刀械管制條例第十九條第一項規定：「犯第七條、第八條、第十
    條、第十一條、第十二條第一項至第三項、第十三條第一項至第三項之罪，經判
    處有期徒刑者，應於刑之執行完畢或赦免後，令入勞動場所，強制工作，其期間
    為三年。」此項規定不問對行為人有無預防矯治其社會危險性之必要，一律宣付
    強制工作三年，限制其中不具社會危險性之受處分人之身體、自由部分，其所採
    措施與所欲達成預防矯治之目的及所需程度，不合憲法第二十三條所定之比例原
    則。犯上開條例第十九條所定之罪，不問對行為人有無預防矯治其社會危險性之
    必要，一律宣付強制工作三年之部分，與大法官會議釋字第四七一號解釋意旨不
    符，應自該解釋公布之日起不予適用（大法官會議釋字第四七一號解釋參照）。
    查本案被告甲○○並無其他違反槍砲案件之前科，有前述前案紀錄可稽；再者，
    被告甲○○僅係單純受他人之託而寄藏扣案槍、彈及組成零件，並未持以另犯其
    他罪名，是依被告甲○○之人格及行為特質觀之，其對社會治安之危害，尚非重
    大，亦無刑法第九十條所定有犯罪習慣或以犯罪為常業或因遊蕩或懶成習而犯罪
    之情事，核無藉宣告強制工作，以預防矯治其社會危險性之必要，揆諸前揭解釋
    意旨，爰不對被告甲○○為強制工作之宣告，附此敘明。
據上論斷，應依刑事訴訟法第二百九十九條第一項前段，槍砲彈藥刀械管制條例第十
一條第四項、第十二條第四項、第十三條第四項，刑法第十一條前段、第五十五條前
段、第四十七條、第四十二條第二項、第三十八條第一項第一款，罰金罰鍰提高標準
條例第二條，判決如主文。
中      華      民      國    九十      年      九      月      七      日
                                臺灣臺中地方法院刑事第七庭
                                    法  官  林  宗  成
右正本證明與原本無異。
如不服本判決，應於送達後十日內向本院提出上訴狀（須附繕本），上訴於台灣高等
法院台中分院。
                                    書記官
中      華      民      國    九十      年      九      月      七      日
附錄論罪科刑法條
槍砲彈藥刀械管制條例第十一條第四項：
未經許可，持有、寄藏或意圖販賣而陳列第一項所列槍砲者，處一年以上七年以下有
期徒刑，併科新臺幣七百萬元以下罰金。
槍砲彈藥刀械管制條例第十二條第四項：
未經許可，持有、寄藏或意圖販賣而陳列子彈者，處五年以下有期徒刑，併科新台幣
三百萬元以下罰金。
槍砲彈藥刀械管制條例第十三條第四項：
未經許可，持有、寄藏或意圖販賣而陳列第一項所列零件者，第六月以上五年以下有
期徒刑，併科新台幣三百萬元以下罰金。


司法院資訊處製作；財團法人民間司法改革基金會備份。
